【裁判字號】    98,簡上,1213
【裁判日期】    990106
【裁判案由】    詐欺
【裁判全文】
臺灣高雄地方法院刑事判決            98年度簡上字第1213號
上  訴  人  臺灣高雄地方法院檢察署檢察官
上  訴  人
即  被  告  甲○○
上列上訴人因被告詐欺案件，不服本院高雄簡易庭中華民國98年
10月27日98年度審簡字第5782號第一審簡易判決（聲請簡易判決
處刑案號：臺灣高雄地方法院檢察署98年度偵字第24676 號），
提起上訴並移送併案審理（臺灣臺南地方法院檢察署98年度偵字
第16004 號），本院管轄之第二審判決如下：
    主  文
原判決撤銷。
甲○○幫助犯詐欺取財罪，累犯，處有期徒刑陸月，如易科罰金
，以新臺幣壹仟元折算壹日。
    事  實
一、甲○○曾於民國95年間因幫助詐欺案件，經本院以96年度簡
    字第5378號判處有期徒刑6 月，減為有期徒刑3 月，嗣經甲
    ○○上訴，經本院以97年度簡上字第87號上訴駁回確定，並
    於97年10月31日縮刑期滿執行完畢。甲○○明知社會上層出
    不窮之詐騙集團或不法份子為掩飾渠等不法行徑，多利用電
    話轉接或人頭電話之方式聯繫詐欺對象，以逃避追緝，並可
    預見將自己申辦之行動電話門號提供他人使用，可能幫助他
    人從事財產犯罪，竟基於縱有人持其申辦之行動電話門號作
    為犯罪工具，亦不違背其本意之幫助詐欺取財之犯意，於98
    年3 月1 日，將其於98年2 月20日申辦之臺灣大哥大股份有
    限公司行動電話門號0000000000號（下稱系爭門號）之SIM
    卡1 張，在高雄市○○路與南華路路口，以新臺幣（下同）
    300 元之代價，出賣予真實姓名年籍不詳，自稱「劉建宏」
    之成年男子使用，嗣與該自稱「劉建宏」之成年男子有犯意
    聯絡之詐騙集團成員，基於為自己不法所有之意圖，而1.於
    98年3 月2 日以甲○○提供之系爭門號撥打電話給陳明吟，
    冒以其友人之名義，佯稱因急需金錢周轉等語，致陳明吟陷
    於錯誤，依指示匯款30,000元至張國鈺所提供之京城商業銀
    行善化分行帳號000000000000號帳戶；2.於98年3 月11日下
    午3 時20分許，撥打系爭門號與乙○○聯絡並冒以乙○○之
    表姐之名義，佯稱需錢孔急等語，致乙○○陷於錯誤，而依
    指示匯款20,000元至蕭靖樺申辦使用之第一商業銀行朴子分
    行帳號00000000000 號之帳戶。嗣因陳明吟、乙○○察覺有
    異，報警而循線查獲（蕭靖樺涉犯幫助詐欺取財部分，業經
    臺灣嘉義地方法院檢察署檢察官聲請簡易判決處刑；張國鈺
    涉犯幫助詐欺取財部分，另經臺灣臺南地方法院檢察署檢察
    官為不起訴處分）。
二、案經嘉義縣警察局朴子分局報告臺灣嘉義地方法院檢察署呈
    請臺灣高等法院檢察署令轉臺灣高雄地方法院檢察署檢察官
    偵查後聲請簡易判決處刑，及台南縣政府警察局善化分局報
    告臺灣台南地方法院檢察署檢察官偵查後移送併辦。
    理  由
一、按被告以外之人於審判外之陳述，雖不符同法第159 條之1
    至159 條之4 之規定，而經當事人於審判程序同意作為證據
    ，法院審酌該言詞陳述或書面陳述作成時之情況，認為適當
    者，亦得為證據。當事人、代理人或辯護人於法院調查證據
    時，知有第159 條第1 項不得為證據之情形，而未於言詞辯
    論終結前聲明異議者，視為有前項之同意，刑事訴訟法第15
    9 條之5 第2 項定有明文。查本判決以下所引傳聞證據，均
    經當事人於法院調查證據時，知有第159 條第1 項不得為證
    據之情形，而未於言詞辯論終結前聲明異議，本院審酌上開
    證據作成時並無不合法定程序之情形，認為適當，依上開說
    明，應均有證據能力。
二、訊據上訴人即被告甲○○固坦承於上揭時、地將系爭門號SI
    M 卡，以300 元之代價，出售予自稱「劉建宏」之成年男子
    之事實，惟辯稱：不知對方是詐欺集團，竟將系爭門號用於
    詐欺之用，對詐欺集團所為之事情均不知情，並無幫助詐欺
    之故意云云。經查：
(一)、被害人陳明吟、乙○○分別於98年3 月2 日、3 月11日，遭
    詐騙集團成員使用被告申辦之系爭門號，以前述方式詐騙，
    致渠等陷於錯誤，而依指示分別匯款至上開張國鈺、蕭靖樺
    所申辦之帳戶等事實，業據證人即被害人陳明吟、乙○○於
    警詢時指證綦詳，復有系爭門號（0000000000號）臺灣大哥
    大電信行動電話申請人資料1 份、通聯調閱紀錄記錄2 份、
    系爭門號98年2 月25日至98年8 月22日雙向通聯紀錄1 份、
    臺灣大哥大電信公司98年9 月2 日法大字第098112199 號函
    1 份（98年度偵字第11059 號警卷16-18 頁、98年度偵字第
    24676 號警卷11-14 頁、偵卷11-18 頁）；被害人陳明吟提
    供之高雄市第三信用合作社匯款申請書（證明聯）影本1 份
    及存摺明細影本1 紙、張國鈺所申辦京城銀行上開帳戶交易
    明細表影本1 份（98年度偵字第11059 號警卷20-21 頁）、
    第一商業銀行朴子分行98年3 月24日一朴字第00044 號函及
    檢附之蕭靖樺申辦該行上開帳戶開戶資料及交易往來明細，
    被害人乙○○提供之三信商業銀行匯款回條各1 份（98年度
    偵字第24676 號警卷5-7 頁）等資料附卷可稽，堪信為真，
    足認被告所申請之系爭門號確已遭該犯罪集團用以充作詐騙
    被害人陳明吟、乙○○之工具甚明。
(二)、被告雖以前詞置辯，然按行動電話門號通常專屬個人使用，
    具有強烈之屬人性格，且現今行動電話甚為普及，申請門號
    並無任何特殊之限制，一般民眾皆得輕易申請一支甚或數支
    門號使用，故一旦有人刻意收集他人行動電話門號使用，依
    一般常識，極易判斷係隱身幕後之人為規避偵查機關循線追
    查之考慮而為，自可產生與不法犯罪目的相關之合理懷疑。
    再利用人頭電話詐騙他人錢財之詐欺手法，經傳播媒體多所
    報導，政府機關亦廣為宣傳，一般稍具知識之人，對此情形
    絕難諉以不知，況被告自承該自稱「劉建宏」之男子以300
    元向之購買系爭門號，復坦稱不知道該自稱「劉建宏」之成
    年男子之真實年籍資料，且無法聯繫一情（見本院卷30頁）
    ，違反一般親友借用門號之常情，堪認「劉建宏」係刻意收
    集他人行動電話門號。再被告前於95年間已因提供帳戶，而
    幫助詐欺集團成員使用帳戶遂行詐欺取財之幫助詐欺取財犯
    行，經本院簡易庭以96年度簡字第5378號判處有期徒刑6 月
    ，減為有期徒刑3 月，嗣經甲○○上訴，經本院以97年度簡
    上字第87號上訴駁回確定，有本院96年度簡字第5378號刑事
    簡易判決、臺灣高等法院被告前案紀錄表各1 份在卷可證，
    被告對詐欺集團利用人頭帳戶、電話之方式，更應知悉而有
    所警惕，被告乃智慮正常且有相當社會經驗之成年人，對其
    所提供之系爭門號作詐欺取財之工具，衡情應有所預見，猶
    將之交與他人使用，顯有容認他人以之從事犯罪行為之不確
    定故意甚明。
(三)、綜上所述，本件事證明確，被告犯行洵堪認定，應依法論科
    。
三、按刑法上之幫助犯，係對於犯罪與正犯有共同之認識，而以
    幫助之意思，對於正犯資以助力，而未參與實施犯罪之行為
    者而言（最高法院75年度台上字第1509號、84年度台上字第
    5998號、88年度台上字第1270號判決參照）；是以如未參與
    實施犯罪構成要件之行為，且係出於幫助之意思提供助力，
    即屬幫助犯，而非共同正犯。被告基於幫助之犯意，提供前
    述行動電話門號予真實姓名年籍不詳、自稱「劉建宏」成年
    男子，該人所屬之詐欺集團利用被告之幫助，意圖為自己不
    法之所有，施用詐術使被害人陳明吟、乙○○等陷於錯誤，
    因而匯款，是被告單純提供行動電話SIM 卡供人使用之行為
    ，應屬參與詐欺罪構成要件以外之行為，且亦無證據證明被
    告係以正犯之犯意或有參與詐欺取財犯行之構成要件行為，
    應認其上開所為顯係對於詐欺集團成員之詐欺取財犯行資以
    助力，自應論以幫助犯。是核被告所為，係犯刑法第30條第
    1 項、第339 條第1 項之幫助詐欺取財罪。又被告提供系爭
    門號供犯罪集團使用，係以一行為侵害被害人陳明吟、乙○
    ○之財產法益，為同種想像競合犯，應依刑法第55條規定，
    以一幫助詐欺取財罪處斷。另被告有如前述曾受有期徒刑之
    宣告及執行完畢乙節，有臺灣高等法院被告前案紀錄表1 份
    在卷可稽，被告於有期徒刑執行完畢後，5 年內故意再犯本
    案有期徒刑以上之罪，為累犯，應依刑法第47條第1 項之規
    定加重其刑。被告基於幫助之犯意而為詐欺構成要件以外之
    行為，為刑法第30條第1 項所定之幫助犯，爰依刑法第30條
    第2 項之規定減輕其刑，並依法先加後減之。
四、本件被告犯罪事證明確，原審予以論罪科刑，固非無見，惟
    查：被告以一交付之系爭門號SIM 卡行為，既除如事實一2.
    被害人乙○○外，尚有事實一1.之被害人陳明吟受騙匯款，
    被告上開事實一1.所示之幫助詐欺取財犯行，雖未經聲請本
    院為簡易判決處刑，惟既經檢察官提起上訴並移送併辦（臺
    灣臺南地方法院檢察署98年度偵字第16004 號），且與檢察
    官原聲請簡易判決處刑部分之犯行，有想像競合之裁判上一
    罪之關係，為同一案件，本院自應併予審理，原審未及審酌
    此部分，即有未恰。是被告上訴意旨否認犯行，並認原審量
    刑過重，雖無理由，然公訴人上訴意旨以移送併辦部分指摘
    原判決不當，即有理由，自應由本院將原判決撤銷改判。爰
    審酌被告本身雖未實際參與詐欺取財犯行，但其提供系爭門
    號之行動電話SIM 卡供不法犯罪集團使用，不僅造成執法機
    關不易查緝犯罪行為人，嚴重危害社會治安，助長社會犯罪
    風氣，更造成被害人求償上之困難，惡性非輕，及被害人人
    數、損失金額等一切情狀，量處如主文所示之刑，並諭知易
    科罰金之折算標準。
據上論斷，應依刑事訴訟法第455 條之1 第1 項、第3 項、第36
9 條第1 項前段、第364 條、第299 條第1 項前段，刑法第30條
、第339 條第1 項、第55條、第47條第1 項、第41條第1 項前段
，刑法施行法第1 條之1，判決如主文。
本案經檢察官丙○○到庭執行職務。
中    華    民    國    99    年    1      月    6    日
                  刑事第十一庭  審判長法  官  黃三友
                                      法  官  林俊寬
                                      法  官  陳億芳
以上正本證明與原本無異。
不得上訴。
中    華    民    國    99    年    1     月    7     日
                                      書記官  林靜慧
中華民國刑法第339條
（普通詐欺罪）
意圖為自己或第三人不法之所有，以詐術使人將本人或第三人之
物交付者，處 5 年以下有期徒刑、拘役或科或併科 1 千元以下
罰金。
以前項方法得財產上不法之利益或使第三人得之者，亦同。
前二項之未遂犯罰之。

司法院資訊處製作；財團法人民間司法改革基金會備份。
